臺灣臺南地方法院刑事判決　　　　　　　　　　　　九十三年度簡上字第一九號
　　公　訴　人　臺灣臺南地方法院檢察署檢察官
　　上　訴　人
　　即　被　告　甲○○
右列上訴人因違反動產擔保交易案件，不服本院九十三年度簡字第一四二三號，中華
民國九十三年六月二十三日第一審簡易判決（聲請案號：九十三年度偵字第五六七一
號），提起上訴，本院管轄之第二審合議庭判決如左：
    主  文
原判決撤銷。
甲○○動產擔保交易之債務人，意圖不法之利益，將標的物移轉，致生損害於債權人
，累犯，處有期徒刑肆月，如易科罰金，以參佰元折算壹日。
    事  實
一、甲○○於民國八十三年間因犯偽造有價證券案件，經最高法院判處有期徒刑三年
    二月確定，並於八十八年三月二十一日（起訴書誤繕為八十八年四月十四日）縮
    刑期滿執行完畢，猶不知悔改，復於九十二年八月二十九日，以動產擔保交易附
    條件買賣之方式，向福灣企業股份有限公司（下稱福灣公司）購買車號五一五三
    ─ＧＬ號自小客車一部，為動產擔保交易之債務人。雙方約定總價金新臺幣（下
    同）四十七萬六千四百九十六元，除頭期款九萬九千元外，餘額分四十八期給付
    ，自九十二年九月起至九十六年八月止，每期按月給付九千九百二十七元，在價
    金未付清之前，標的物所有權仍屬於出賣人所有，買受人僅得依約占有使用，不
    得任意遷移或為其他處分，並已向臺南監理站辦理動產擔保設定。詎甲○○在取
    得標的物之後，僅付款三期（於福灣公司提起告訴之後甲○○再給付三期，共給
    付六期），即意圖為自己不法之利益，於九十二年十二月間某日，因其積欠綽號
    「佳和」之不詳年籍姓名友人金錢，無法返還，即擅自將該標的物交予佳和之男
    子抵債而移轉，致出賣人福灣公司因追索無著而受有損害。
二、案經福灣公司訴請臺灣臺南地方法院檢察署檢察官偵查後聲請簡易判決處刑。
    理  由
一、訊據被告甲○○固坦承於右揭時、地以上開自用小客車向福灣公司設定動產抵押
    借款，及車輛交由綽號佳和之不詳姓名友人開走不知去向之事實，惟矢口否認有
    何違反動產擔保交易法之犯行，辯稱：我是給付六期，而不是只給付三期，我只
    是因為一時經濟困難，以致繳款稍有遲延，而非拒絕給付；車子是我的朋友佳和
    借走的，我沒有欠他錢，我不知道他借走後就沒有還云云。
二、經查：
  (一)被告於檢察官偵查中供稱：在三、四個月前（即九十二年十二月間）佳和把我的
    車子開走，因為我欠佳和錢，他說要借用，但我欠他錢，就讓他牽走（見偵卷第
    二十三頁反面頁）；約去年十二月，我欠佳和十幾萬，同時也欠他情，所以他來
    跟我牽車時，我沒有拒絕；他來跟我要錢，我沒有錢還他，因為我們交情不錯，
    他跟我說要牽去當舖借錢，我沒有拒絕，所以車子有可能在當舖，也有可能押在
    某處向他人借錢等語（見偵卷第三十五頁）。已坦承系爭車輛已交由佳和之友人
    抵債。
  (二)被告繳款予告訴人之日期分別為：92.11.1092.12.0893.02.0693.04.06
    93.04.06（93.04.06繳交二期）93.06.05，每次繳納九千九百二十七元，此
    有被告所附之繳款明細可證（見本院卷第十二至十四頁）。而本件告訴人係九十
    三年三月十日遞狀提起告訴，提起告訴之前，被告確實僅繳交三期，係告訴人提
    起告訴之後始再繳交後三期款項。而被告是否再返還三期款項係犯後態度所應考
    量之問題與是否成立犯罪無關。況除前揭六期款項外，至九十三年九月二十九日
    本院辯論終結之日止，期間被告並未再依約還款，實難認被告確有返款之真意。
  (三)被告既辯稱其與綽號佳和之人係好友，且一起作茶葉生意，他開我的車我不會阻
    止他云云（見本院卷第五十頁）顯見二人關係匪淺，對其身分應知之甚詳，然被
    告竟不知佳和之真實姓名，亦不知其住所、聯絡電話等（見偵卷第二十八、二十
    九、三十四頁、本院卷第五十一頁），顯與常情大違，足認其辯稱沒有欠佳和錢
    ，車子係佳和借走，不是抵債云云，不足採信。
  (四)綜上所述，足認被告所辯不足採信，此外復有告訴人之代理人乙○○、洪光隆之
    指訴（見偵卷第二十三、二十四、二十八、二十九頁），附條件買賣和約書（見
    偵卷第三頁）、動產擔保交易附條件買賣設定登記申請書（見偵卷第五頁）、福
    灣公司訪視客戶記錄表（見偵卷第六頁）、客戶分期還款紀錄查詢（見偵卷第七
    頁）、營利事業登記證（見偵卷第九頁）等附卷可證。
三、本件事證已甚明確，被告犯行堪以認定，自應依法論科。
四、核被告甲○○所為，係犯動產擔保交易法第三十八條之罪。被告有如事實欄所載
    之前案科刑及執行紀錄，有卷附臺灣臺南地方法院檢察署刑案資料查註紀錄表及
    臺灣高等法院被告全國前案紀錄表各一紙可按，其受有期徒刑之執行完畢，五年
    以內再犯有期徒刑以上之罪，為累犯，應依刑法第四十七條累犯之規定加重其刑
    。
五、原審以被告罪證明確予以論罪科刑，固非無見，惟查原判決於事實欄雖已載明被
    告之前案科刑及執行紀錄，然於主文欄及據上論斷欄均漏未援引刑法第四十七條
    規定，應有疏漏。是被告上訴意旨否認犯罪，指摘原判決不當，固無理由，惟原
    判決既有上開可議之處，即屬無可維持，應由本院將原判決撤銷改判。爰審酌被
    告之素行、犯罪之動機、目的、手段、任意遷移動產擔保標的物，致告訴人至今
    仍追索無著及已還款六期等一切情狀，量處如主文第二項所示之刑，並諭知易科
    罰金之折算標準，以資懲儆。
據上論斷，應依刑事訴訟法第四百五十五條之一第一項、第三項、第三百六十九條第
一項前段、第三百六十四條、第二百九十九條第一項前段，動產擔保交易法第三十八
條，刑法十一條前段、第四十七條、第四十一條第一項前段，罰金罰鍰提高標準條例
第一條前段、第二條，判決如主文。
本案經檢察官  丙○○  到庭執行職務。
中      華      民      國      九十三   年    十    月     二十      日
                                臺灣臺南地方法院刑事第八庭
                                    審判長法  官  吳  勇  輝
                                          法  官  鄭  燕  璘
                                          法  官  蔡  直  青
右正本證明與原本無異。
不得上訴。
                                          書記官  沈  建  杉
中      華      民國      九十三   年    十    月     二十      日
附錄論罪科刑法條
動產擔保交易法第三十八條：
動產擔保交易之債務人，意圖不法之利益，將標的物遷移、出賣、出質、移轉、抵押
或為其他處分，致生損害於債權人者，處三年以下有期徒刑、拘役或科或併科六千元
以下之罰金。
